【裁判字號】    88,自,107
【裁判日期】    890201
【裁判案由】    妨害名譽
【裁判全文】
臺灣桃園地方法院刑事判決                          八十八年度自字第一七號
    自  訴  人
    即反訴被告  乙○○
    被      告
    即反訴原告   甲○○
    選任辯護人   林月雪律師
                 江鶴鵬律師
右列被告因妨害名譽及誣告案件，經自訴人提起自訴及被告提起反訴，本院判決如左
：
    主  文
甲○○無罪。
乙○○無罪。
    理  由
壹、自訴部分
一、自訴意旨以：被告甲○○於民國八十八年一月十一日上午十時，因自訴人佔用國
    有土地之另案，會同自訴人與該案之承審法官，至設於桃園縣蘆竹鄉○○路○段
    一００巷七號之龍纖有限公司（下稱龍纖公司）作現場勘驗，被告到達龍纖公司
    後因得否開車進入廠區之問題，而與任龍纖公司董事長兼總經理之自訴人乙○○
    發生爭執，被告便基於侮辱之故意，於多數不特定人得見聞之龍纖公司大門口公
    然辱罵乙○○是「賊仔」、「小偷」，足以減損自訴人之聲譽。案經自訴人提起
    自訴，因認被告涉有刑法第三百零九條第一項之公然侮辱罪嫌。
二、本件自訴人認被告涉有右揭犯罪，係以被告之漫罵已足使不特定人及多數人得以
    共見共聞、及有現場錄音帶為憑為主要論據。訊據被告甲○○固供承有出言辱罵
    自訴是等情事，惟辯以：自訴人偽刻印章移轉股權，伊本來就是董事，及自訴人
    有竊佔國土被判三月，故稱自訴人是小偷是事實等語。
三、按犯罪事實，應依證據認定之，無證據不得推定其犯罪事實。又不能證明被告犯
    罪者，應諭知無罪之判決，刑事訴訟法第一百五十四條、第三百零一條第一項分
    別定有明文。又刑法第三百零九條第一項之公然侮辱罪，其保護者為個人之名譽
    ，亦即個人人格在社會生活上所受之評價，若雖以言詞相侵慢，但尚不致減損遭
    侵慢人之社會生活評價，即無妨害名譽之可言，此綜觀刑法第二十七章妨害名譽
    及信用罪章各條之立法精神自明。
四、經查，被告於前開時、地辱罵自訴人，雖不無侮辱自訴人之故意，惟自訴人涉犯
    竊佔土地之事實，不但於八十六年七月三十一日，經臺灣桃園地方法院檢察署檢
    察官以八十六年偵字第四九八六號起訴，復經第一審法院之本院於八十七年六月
    八日，以八十六年易字第三九０二號判處自訴人有期徒刑三月，緩刑二年，雖於
    八十八年一月十一日被告辱罵自訴人時，該案件在臺灣高等法院審理中尚未確定
    ，惟檢察官及本院就該案件起訴與判決之事實，及各該起訴書與判決書，即已佈
    告社會置於大眾得共聞周知之情形下，且衡諸常情，具有法律專業知識及代表社
    會公信之檢察官及第一審法院法官，既均已起訴及判決自訴人確有竊佔犯行，一
    般社會大眾自亦對自訴人之社會評價有此觀感，故被告雖於多數人得見聞之情形
    下，侵慢自訴人為「小偷」、「賊仔」，惟認尚不致因此再減損自訴人之聲譽，
    此外亦查無其他積極證據，足認被告有其他妨害自訴人名譽之犯行，依法應諭知
    無罪之判決。
貳、反訴部分
一、反訴意旨略以：反訴被告乙○○於八十一年、八十二年間，以違法方法將反訴人
    甲○○之龍纖公司之股權移轉於反訴被告自己名下，復竊佔他人土地，迨至八十
    八年一月十一日，反訴人稱反訴被告是小偷，亦係事實，反訴被告竟以此提起自
    訴（即本件），顯飾詞誣告，涉有誣告罪嫌。
二、按誣告罪之成立以意圖他人受刑事處分或懲戒處分，而為虛偽之告訴告發報告者
    為要件。所謂虛偽係指明知無此事實故意捏造而言，若告訴人誤認有此事實或以
    為有此嫌疑，自不得指為虛偽，即難科以本罪，最高法院著有三十二年上字第六
    四六號判例可資參照；又告訴人所訴之事實，若出於誤會或懷疑有此事實而為申
    告，以致不能證明所訴之事實為真實，縱被訴人不負刑責，而告訴人因缺乏誣告
    之犯意，亦難成立誣告罪，此亦有最高法院七十六年度台上字第六二八五號判決
    可循。
三、訊之反訴被告乙○○堅詞否認有何誣告犯行，辯稱：當時判決既未確定，反訴人
    自不能罵伊為小偷等語。經查，反訴被告乙○○以經營工廠為業，並非具法律專
    業知識之人，且徵諸當日反訴人與反訴被告係因臺灣高等法院審理八十七年上易
    字第六一三九號乙○○竊佔案件，雙方會同實地勘驗，身為公司負責人之反訴被
    告於該案件未判決確定前，即遭反訴人於多數不特定人得見聞之公司門口，罵以
    小偷，反訴被告其瞋怒不平，欲訴由法律之心應可想見，況案件於判決尚未確定
    前本有無罪推定之原則，此與被言語侵慢人是否已貶損其社會生活評價而構成妨
    害名譽罪責間，亦尚待法院之衡量認定，故反訴被告認其遭反訴人辱罵已貶損伊
    社會生活之評價，有妨害其名譽之嫌，而對反訴人提起自訴，雖本院對反訴人為
    無罪之判斷，惟依前開判例及判決說明，尚難認反訴被告有誣告罪之有，自應就
    反訴部分為反訴被告無罪之諭知。
據上論斷，應依刑事訴訟法第三百零一條第一項、第三百三十九條、第三百四十三條
，判決如主文。
中      華      民      國      八十九      年     二     月     一     日
                                臺灣桃園地方法院刑事第四庭
                                    法  官  吳俊螢
右正本證明與原本無異。
如不服本判決，應於判決送達後十日內向本院提出上訴狀( 應附繕本 )，上訴於
臺灣高等法院。
                                    書記官  魏慧夷
中      華      民      國      八十九      年      二    月      九    日


司法院資訊處製作；財團法人民間司法改革基金會備份。
